---
title: "Regresión"
author: "Oscar García Cervantes - Taller de economía cuantitativa VI"
date: "`r format(Sys.time(), '%A %d de %B, %Y')`"
output:
     html_document:
           toc: true
           toc_float:
                   collapsed: false
                   smooth_scroll: false
           toc_depth: 3       
---

```{r setup, include=FALSE}
knitr::opts_chunk$set(echo = TRUE)
knitr::opts_chunk$set(fig.align = 'center', echo = TRUE)
```

## 1. Paqueterías

Utilizaremos las siguientes paqueterías: `tidiverse`, `wooldridge`, `broom` y `jtools`.

```{r, warning = FALSE, message = FALSE}
library(tidyverse)
library(wooldridge)
library(broom)
```

La paquetería `wooldridge` nos permite utilizar los datos utilizados en ejemplos y en las actividades del libro **Introducción a la econometría** de [**Jeffrey M. Wooldridge**](https://twitter.com/jmwooldridge). Al cargar esta paquetería las bases de datos se encuentran disponibles en la memoria.

## 2. Bases de datos

El conjunto de bases de datos disponibles con la paquetería `wooldridge` se encuentran en el siguiente enlace: <https://cran.r-project.org/web/packages/wooldridge/wooldridge.pdf>.

Para la interpretación de los coeficientes se recomienda revisar la **Tabla 2.3 Resumen de las formas funcionales en las que se emplean logaritmos** ubicada en la página 46 del de Wooldridge.

## 3. Visualización y regresión lineal

### Ejemplos 3.1 y 3.4 *Determinantes del promedio en la universidad*

Para el ejemplo 3.1 y 3.4 (pp. 75 y 81) utilizamos la base **gpa1**. Como primer paso damos un vistazo a la base.

```{r}
str(gpa1)
summary(gpa1)
```

Tenemos una base de datos con 29 variables y 141 observaciones.

El modelo propuesto en el ejemplo 3.1 es el siguiente:

$$\hat{colGPA}=\beta_0+\beta_1hsGPA+\beta_2ACT+u$$ 
donde $colGPA$ es el promedio general de calificaciones en la universidad, $hsGPA$ es el promedio general de calificaciones en el bachillerato y $ACT$ es la puntuación en el examen de admisión ala universidad. El modelo predice el promedio general de calificaciones en la universidad, a partir del promedio general de calificaciones en el bachillerato y de la calificación en el examen de admisión.

Primero visualizamos los datos:

```{r}
ggplot(gpa1, aes(hsGPA, colGPA, size = ACT)) +
        geom_point(shape = 15, color = "#458B74")
```

Ahora realizamos la estimación mediante MCO:

```{r}
modelo1 <- lm(colGPA ~ hsGPA + ACT, data = gpa1)
summary(modelo1)
tidy(modelo1)
```

Obtenemos la siguiente función de regresión:

$$\hat{colGPA}=1.29+0.453hsGPA+0.0094ACT+u$$

Respecto a la bondad de ajuste obtenemos lo siguiente:

```{r}
glance(modelo1)
```

La $R^2$ obtenida nos indica que en esta muestra de estudiantes $hsGPA$ y $ACT$ juntos, explican de manera aproximada **17.6%** de la variación en el promedio de calificaciones en la universidad. 



### Ejemplo 3.2 *Ecuación para el salario por hora*

- Base: wage1
- Modelo:
$$\hat{log(wage)}=\beta_0+\beta_1educ+\beta_2exper+\beta_3tenure+u$$
donde $wage$ corresponde al salario por hora, $educ$ a los años de educación, $exper$ a los años de experiencia en el mercado laboral y $tenure$ a los años de antigüedad en el empleo actual.

Realizamos la estimación miediante el método de MCO:

```{r}
modelo2 <- lm(log(wage) ~ educ + exper + tenure, data = wage1)
tidy(modelo2)
```

Obtenemos la siguiente función de regresión:
$$\hat{log(wage)}=.284+.092educ+.0041exper+.022tenure+u$$

Respecto a la bondad de ajuste obtenemos lo siguiente:

```{r}
glance(modelo2)
```

La $R^2$ nos indica que en esta muestra las variables independientes ___educ, exper y tenure___, de manera conjunta, explican el **31.6%** de la variación en los salarios por hora.


## 4. Actividad en equipos


## Fuente

_Wooldridge, Jeffrey (2015). Introducción a la econometría. Quinta edición. Cengage Learning Editores. México D.F._
